臺灣苗栗地方法院刑事判決　　　　　　　 95年度易字第237號
公　訴　人　臺灣苗栗地方法院檢察署檢察官
被　　　告　戊○○
　　　　　　　　　　　　11號.
　　　　　　己○○○
　　　　　　　　　　　現另案在臺灣臺中監獄苗栗分監執行中
上列被告因竊盜等案件，經檢察官提起公訴（95年度偵字第1044
號）及移送併案審理（臺灣臺北地方法院檢察署95年度偵字第83
20號），本院判決如下：
    主  文
戊○○、己○○○均無罪。
    理  由
一、公訴意旨：
    被告戊○○、己○○○及丙○○、乙○○（原名徐德春）均
    意圖為自己不法之所有，基於共同詐欺及竊盜之犯意聯絡，
    因丙○○明知置放在苗栗縣竹南鎮竹興里1 鄰竹圍仔25號前
    之貨櫃屋，業由其前夫陳榮華於民國94年10月7 日以新臺幣
    （下同）3 萬元賣給甲○○而仍暫放於該處後，經由被告己○○○居間找到買主丁○○，上開4 人遂於94年12月21日一
    同到現場與丁○○看標的物貨櫃屋，並由丙○○佯稱是物主
    ，經由被告己○○○協商雙方以26,000元成交，遂於翌日（
    22日）應丁○○要求簽訂讓渡書，因丙○○不在場，而由被
    告戊○○充當讓渡人、由乙○○充當保證人當場簽訂讓渡證
    書並使丁○○陷於錯誤而交付26,000元給被告己○○○當場
    轉交給被告戊○○後，由丁○○僱請黃俊仁駕駛拖吊車將該
    貨櫃屋吊走，因認被告戊○○、己○○○共同涉犯刑法第32
    1 條第1 項第4 款之加重竊盜及同法第339 條第1 項之詐欺
    取財罪嫌。
二、檢察官之舉證：
    (一)丙○○於警詢及偵查中之供述。
    (二)己○○○於警詢及偵查中之供述。
    (三)戊○○於警詢及偵查中之供述。
    (四)甲○○於警詢及偵查中之供述。
    (五)丁○○於警詢及偵查中之供述。
    (六)陳榮華於警詢及偵查中之供述。
    (七)龍羅月秋（乙○○之岳母）於偵查中之供述。
    (八)龍文娟（乙○○之妻）於偵查中之供述。
    (九)車牌號碼9A-4606 號自小客車車籍資料。
    (十)94年10月7 日讓渡證書1 紙（立讓渡書人陳榮華，買主甲○○）。
    (十一)未載明日期之讓渡證書1 紙（立讓渡書人戊○○，保證人
      乙○○）。
    (十二)現場及上開貨櫃屋照片10張。
三、被告之陳述：
    (一)被告戊○○坦承於前揭時、地充當讓渡人，與丁○○簽訂
      上開貨櫃屋之讓渡證書後，任由丁○○僱請之吊車將貨櫃
      屋吊走之事實，惟堅決否認有何竊盜或詐欺取財犯行，辯
      稱：不知貨櫃屋已賣給甲○○，以為貨櫃屋是丙○○所有
      ，且丙○○欲以變賣貨櫃屋所得價金償還對伊之欠款3 萬
      元，而授權伊代為處理，才在己○○○等人催促下充當讓
      渡人、簽訂讓渡證書，伊並未取得丁○○提出之26,000元
      價金等語。
    (二)被告己○○○坦承仲介丙○○、丁○○買賣上開貨櫃屋，
      告知丁○○以26,000元之價格成交，並於前揭時、地將該
      26,000元轉交戊○○、乙○○2 人等情，然亦堅決否認有
      何竊盜或詐欺取財犯行，辯稱：伊和丙○○已經談妥買賣
      事宜，認為貨櫃屋是丙○○所有、戊○○與乙○○是受丙○○委託出面處理之人，實際上伊與丁○○是合夥關係，
      伊有出資一半，也是被害人等語。
四、本院之判斷：
    (一)法律依據：
      1.刑事訴訟法第154 條第2 項：犯罪事實應依證據認定之
        ，無證據不得認定犯罪事實。
      2.最高法院30年上字第816 號判例：認定不利於被告之事
        實，須依積極證據，苟積極證據不足為不利於被告事實
        之認定時，即應為有利於被告之認定，更不必有何有利
        之證據。
      3.最高法院76年台上字第4986號判例：認定犯罪事實所憑
        之證據，雖不以直接證據為限，間接證據亦包括在內，
        然而無論直接或間接證據，其為訴訟上之證明，須於通
        常一般之人均不致有所懷疑，而得確信其為真實之程度
        者，始得據為有罪之認定，倘其證明尚未達到此一程度
        ，而有合理之懷疑存在時，事實審法院復已就其心證上
        理由予以闡述，敘明其如何無從為有罪之確信，因而為
        無罪之判決，尚不得任意指為違法。
    (二)證據能力之認定：
      1.有關被告戊○○犯罪事實者：
        (1)己○○○、丙○○於95年1 月13日警詢時所為供述（
          見偵查卷第26至31頁），均屬被告戊○○以外之人於
          審判外之言詞陳述，經被告戊○○爭執其證據能力（
          見審理卷二第95頁），且查無其他法律規定例外得為
          證據之情形，依刑事訴訟法第159 條第1 項規定，不
          得作為證據。
        (2)己○○○、丙○○於95年3 月2 日偵查中所為供述（
          見偵查卷第76至78頁），固屬刑事訴訟法第159 條之
          1 第2 項所謂「被告以外之人於偵查中向檢察官所為
          之陳述」，惟其等對被告戊○○而言，係立於證人之
          地位陳述，亦無不得令具結之情形，應踐行證人之證
          據調查程式，檢察官卻未依法令其等具結作證，依刑
          事訴訟法第158 條之3 規定，前開陳述均不得作為證
          據。
        (3)卷內其餘被告戊○○以外之人於審判外之言詞或書面
          陳述，未據檢察官、被告戊○○於言詞辯論終結前聲
          明異議，依刑事訴訟法第159 條之5 第2 項規定，應
          視為均已經當事人同意作為證據，本院審酌該等陳述
          作成時之情況亦認為適當，依前揭法條第1 項規定，
          均得為證據。
      2.有關被告己○○○犯罪事實者：
        (1)戊○○於94年12月27日警詢時所為供述（見偵查卷第
          32至34頁），屬被告己○○○以外之人於審判外之言
          詞陳述，經被告己○○○爭執其證據能力（見審理卷
          二第116 頁），且查無其他法律規定例外得為證據之
          情形，依刑事訴訟法第159 條第1 項規定，不得作為
          證據。
        (2)戊○○於95年3 月14日偵查中所為供述（見偵查卷第
          83至84頁），固屬刑事訴訟法第159 條之1 第2 項所
          謂「被告以外之人於偵查中向檢察官所為之陳述」，
          惟其對被告己○○○而言，係立於證人之地位陳述，
          亦無不得令具結之情形，應踐行證人之證據調查程式
          ，檢察官卻未依法令其等具結作證，依刑事訴訟法第
          158 條之3 規定，前開陳述不得作為證據。
        (3)卷內其餘被告己○○○以外之人於審判外之言詞或書
          面陳述，經檢察官、被告己○○○於審判程序一致同
          意作為證據（見審理卷二第116 頁），並經本院審酌
          作成時之情況認為適當，依刑事訴訟法第159 條之5
          第1 項規定，均得為證據。
    (三)無罪之理由：
      1.本件共同被告丙○○（經本院以96年度苗簡字第1081號
        簡易判決處有期徒刑6 月，減為有期徒刑3 月）已於96
        年11月20日準備程序中供承其知悉貨櫃屋已由陳榮華賣
        給甲○○，仍與己○○○、丁○○洽談出售貨櫃屋等情
        （見審理卷二第113 至114 頁），核與證人陳榮華、甲○○及丁○○於警、偵訊中證述之情節相符（見偵查卷
        第76至78頁），則丙○○私下出賣其無處分權之他人財
        物，主觀上具有竊盜、詐欺之故意與不法所有意圖，應
        堪認定，本件之主要爭點即在於：被告戊○○、己○○○2 人是否對於丙○○非貨櫃屋所有人此一事實有所認
        識，而同具不法所有之意圖？
      2.公訴人認被告戊○○、己○○○2 人與丙○○有竊盜、
        詐欺之犯意聯絡，係以：被告戊○○知悉丙○○與陳榮
        華離婚不久，2 人均未調查貨櫃屋實際所有人為何，且
        讓渡證書並非由丙○○親自簽立等情，為其主要論據。
        惟查：
        (1)一般夫妻於婚姻關係存續中取得之動產歸夫或妻單獨
          所有抑或夫妻共有，又於離婚後是否發生變動，均非
          他人所能輕易知悉，夫妻以外之第三人，通常僅能由
          占有之外觀加以推定。本件貨櫃屋原係放置在丙○○
          與陳榮華共同租住之房屋前，丙○○與陳榮華離婚後
          ，2 人仍同住該屋一段時間，此經丙○○供述及證人
          陳榮華、甲○○證述在卷（見審理卷二第112 頁、偵
          查卷第75頁），足認丙○○確有占有上開貨櫃屋之外
          觀，再參酌被告戊○○與丙○○較為熟識，與陳榮華
          並無往來，被告己○○○於交易過程中更不曾與陳榮
          華有過接觸，丙○○復明確陳稱：我認乙○○做弟弟
          ，有事情都會告訴他，乙○○知道貨櫃屋是我與陳榮
          華共有、已賣給甲○○，戊○○、己○○○不知道（
          見審理卷二第114 至115 頁）等情，則被告戊○○、
          己○○○2 人所辯認為貨櫃屋係丙○○所有，丙○○
          有權處分乙節，尚非無據，且合乎情理，應堪採信。
          雖其等未確實查明貨櫃屋實際權利歸屬，即參與將其
          出售並吊離現場之行為，不無輕率可議之處，惟此究
          屬有無涉及過失侵權之問題，要難與竊盜、詐欺之構
          成要件「意圖為自己不法之所有」相提並論。
        (2)其次，本件貨櫃屋交易之讓渡證書上固由被告戊○○
          而非丙○○充當讓渡人，然依證人丁○○之說法，其
          緣由係「因我不放心，有叫戊○○寫1 張讓渡書給我
          」，簽署過程中並有「請戊○○在讓渡書上捺印指紋
          及核對駕照資料」（見偵查卷第40頁），換言之，被
          告戊○○並非主動立具讓渡證書交丁○○收執，而是
          在丁○○要求下所為，並據實填載自己之姓名、身分
          證字號及住址，甚至捺印指紋（見偵查卷第62頁），
          倘若被告戊○○明知無權處分該貨櫃屋，意在騙取買
          賣價金，豈有不預先準備以假身分進行交易，反而翔
          實提供相關個人資料，留供被害人主張權利及檢警機
          關循線追查之理？由此益證被告戊○○確係臨時受託
          或基於無因管理之意思，在不知貨櫃屋存有權利瑕疵
          之情況下，倉促充當讓渡人完成此一交易，而非自始
          有意假冒權利人以遂其詐欺、竊盜犯行。
        (3)證人丁○○雖於警詢及偵查中指稱：我親眼看到龍葉
          君義將26,000元轉交給戊○○（見偵查卷第40、76頁
          ），惟針對此點，被告己○○○於準備程序中僅泛稱
          ：我把錢交給戊○○、乙○○（見審理卷一第227 頁
          ），於審理中則供稱：我當初錢是交給戊○○和徐偉
          銘，可能是錢被乙○○拿走，沒有交給戊○○（見審
          理卷二第137 頁），以當面轉交丁○○所提出買賣價
          金之被告己○○○尚且無法確定該26,000元最終由何
          人取得，丙○○又於準備程序中陳稱其與乙○○關係
          極為密切，與被告戊○○所述相符（見審理卷二第11
          4 、136 頁），可見丙○○較有可能指示乙○○負責
          代其收取保管該筆買賣價金等情形觀之，被告戊○○
          所辯未受領26,000元乙節，尚堪採信。況被告戊○○
          既非明知無權而處分貨櫃屋，有如前述，縱令其確曾
          受領該筆價金，亦不至於有何不法之認識（至於事後
          有無將價金交還應得之人，乃是否涉及侵占之問題，
          與本件無涉），仍不足據為對被告戊○○不利事實之
          認定。
        (4)此外，被告己○○○有關與丁○○合夥經營檳榔攤之
          辯解，由證人丁○○於偵查中證述：「我檳榔攤弄的
          時候，己○○○都有來幫我弄」（見偵查卷第78頁）
          及於準備程序中以告訴人身分陳稱：「己○○○從吊
          取貨櫃屋後就開始到我這邊幫忙，吊貨櫃屋當天他本
          來有幫我處理，之後還有到我公司幫忙，我跟他講說
          人手不夠，叫他來幫我，目的是合夥開檳榔攤」（審
          理卷一第64頁）等語，應可證明屬實。姑不論本件貨
          櫃屋買賣價金26,000元之一半是否由被告己○○○出
          資，其是否亦屬遭丙○○詐欺之被害人，倘其明知介
          紹丁○○購買並吊取該貨櫃屋乃侵害實際所有人及張
          金瑞權利之行為，豈有可能於此後繼續與其行為之「
          被害人」丁○○共事，且明目張膽地使用所得「贓物
          」經營檳榔攤至今？
      3.綜上說明，本件公訴人所提出之各項證據，尚不足為被
        告2 人有罪之積極證明，本件應可合理懷疑為：被告2
        人主觀上均認為丙○○係貨櫃屋所有人，有權且有意將
        貨櫃屋出售予丁○○，與丙○○之間不具有詐欺取財或
        竊盜之犯意聯絡，從而，揆諸前揭法律規定及判例意旨
        ，自應諭知被告2 人均無罪之判決。
      4.本院既認定被告戊○○為無罪，檢察官就其另涉詐欺取
        財罪嫌而移送併案審理部分（臺灣臺北地方法院檢察署
        95年度偵字第8320號），自與本件不生連續犯之裁判上
        一罪關係，該移送併案審理部分非本件起訴效力所及，
        本院無從併予審判，應退由檢察官另為適當之處理，附
        此敘明。
五、適用之法律：
    刑事訴訟法第301 條第1 項。
本案經檢察官洪清秀到庭執行職務。
中　　華　　民　　國　　96　　年　　12　　月　　27　　日
　　　　　　　　　刑事刑一庭    審判長法  官  劉興浪
                                      法　官  吳國聖
　　　　　　　　　　　　　　　　      法　官  羅貞元
以上正本證明與原本無異。
如不服本判決，應於判決送達後10日內向本院提出上訴狀（應抄
附繕本），其未敘述上訴理由者，應於上訴期間屆滿後20日內補
提理由書狀於本院，上訴於臺灣高等法院臺中分院。告訴人或被
害人如對於本判決不服者，應具備理由請求檢察官上訴，其上訴
期間之計算係以檢察官收受判決正本之日期為準。
                                      書記官  王月香
中　　華　　民　　國　　97　　年　　1 　　月　　2 　　日
